ACORDAO-COMPLETO-2544069

ACÓRDÃO 4146/2022 ATA 27/2022 - SEGUNDA CÂMARA

VISTOS, relatados e discutidos estes autos de tomada de contas especial instaurada pelo Fundo Nacional de Saúde em face de Daniela Raquel Rabelo de Oliveira (XXX.385.639-XX) , ex-secretária municipal de saúde, em razão da não comprovação da boa e regular aplicação dos recursos repassados pelo Fundo Nacional de Saúde ao Município São José/SC, na modalidade fundo a fundo, 
ACORDAM os Ministros do Tribunal de Contas da União, reunidos em sessão da Segunda Câmara, diante das razões expostas pelo relator, em:
9.1. com base no art. 12, § 3º, da Lei 8.443/1992, considerar revéis os responsáveis Daniela Raquel Rabelo de Oliveira (XXX.385.639-XX) e Djalma Vando Berger (XXX.678.729-XX) , para todos os efeitos, dando-se prosseguimento ao processo; 
9.2. acolher parcialmente as alegações de defesa apresentadas pelo responsável Viva Bem Consultas Médicas Ltda (08.974.186/0001-91) ;
9.3. nos termos dos arts. 1º, inciso I; 16, inciso III, alíneas "b" e "c", § 2º, da Lei 8.443/92 c/c os arts. 19 e 23, inciso III, da mesma Lei, e com os arts. 1º, inciso I; 209, inciso II, e 214, inciso III, do Regimento Interno/TCU, julgar irregulares as contas dos responsáveis Daniela Raquel Rabelo de Oliveira (CPF: XXX.385.639-XX) , Viva Bem Consultas Medicas Ltda (CNPJ: 08.974.186/0001-91) e Djalma Vando Berger (CPF: XXX.678.729-XX) , condenando-os solidariamente ao pagamento das importâncias a seguir especificadas, atualizadas monetariamente e acrescidas dos juros de mora, calculadas a partir das datas discriminadas até a data da efetiva quitação do débito, fixando-lhes o prazo de quinze dias, para que comprovem, perante o Tribunal, o recolhimento das referidas quantias aos cofres do Fundo Nacional de Saúde - MS, nos termos do art. 23, inciso III, alínea "a", da citada lei, c/c o art. 214, inciso III, alínea "a", do Regimento Interno do TCU:   
	Data de ocorrência 
	Valor histórico (R$)  

	6/6/2011 
	2.890,00 

	15/7/2011 
	6.400,00 

	14/10/2011 
	203.443,75 

	2/12/2011 
	194.157,50 

9.4. condenar solidariamente os responsáveis Daniela Raquel Rabelo de Oliveira (CPF: XXX.385.639-XX) , e Djalma Vando Berger (CPF: XXX.678.729-XX) ao pagamento da importância a seguir especificada, atualizada monetariamente e acrescida dos juros de mora, calculada a partir da data discriminada até a data da efetiva quitação do débito, fixando-lhes o prazo de quinze dias, para que comprovem, perante o Tribunal, o recolhimento da referida quantia aos cofres do Fundo Nacional de Saúde - MS, nos termos do art. 23, inciso III, alínea "a", da citada lei, c/c o art. 214, inciso III, alínea "a", do Regimento Interno do TCU: 
	Data de ocorrência 
	Valor histórico (R$)  

	26/4/2011 
	16.670,00 

9.5. aplicar individualmente aos responsáveis Daniela Raquel Rabelo de Oliveira (XXX.385.639-XX) , Viva Bem Consultas Medicas Ltda (08.974.186/0001-91) e Djalma Vando Berger (XXX.678.729-XX) , a multa prevista no art. 57 da Lei 8.443/1992 c/c o art. 267 do Regimento Interno do TCU, no valor de R$ 30.000,00 (trinta mil reais) fixando-lhes o prazo de quinze dias, a contar da notificação, para que comprovem, perante o Tribunal (art. 214, III, alínea "a", do Regimento Interno do TCU) , o recolhimento da dívida aos cofres do Tesouro Nacional, atualizada monetariamente desde a data deste acórdão até a data do efetivo recolhimento, se paga após o vencimento, na forma da legislação em vigor; 
9.6. autorizar, desde logo, a cobrança judicial das dívidas, caso não atendidas as notificações, na forma do disposto no art. 28, inciso II, da Lei 8.443/1992; 
9.7. autorizar, nos termos do art. 26 da Lei 8.443, de 1992, caso solicitado, o parcelamento das dívidas em até 36 (trinta e seis) parcelas mensais e sucessivas, incidindo, sobre cada parcela, corrigida monetariamente, os correspondentes acréscimos legais, fixando-lhe o prazo de quinze dias, a contar do recebimento da notificação, para comprovar, perante o Tribunal, o recolhimento da primeira parcela, e de trinta dias, a contar da parcela anterior, para comprovar os recolhimentos das demais parcelas, devendo incidir, sobre cada valor mensal, atualizado monetariamente, os juros de mora devidos, no caso do débito, na forma prevista na legislação em vigor, alertando os responsáveis de que a falta de comprovação do recolhimento de qualquer parcela importará o vencimento antecipado do saldo devedor, nos termos do § 2º do art. 217 do Regimento Interno deste Tribunal; 
9.8. encaminhar cópia desta deliberação, bem como do relatório e voto que a fundamentam, prolatado à Procuradoria da República no Estado de SC, nos termos do § 3º do art. 16 da Lei 8.443/1992, c/c o § 7º do art. 209 do Regimento Interno do TCU, para adoção das medidas cabíveis; 
9.9. enviar cópia desta decisão aos responsáveis e ao Fundo Nacional de Saúde, informando que a presente deliberação, acompanhada do Relatório e do Voto que a fundamenta, está disponível para a consulta no endereço virtual https://www.tcu.gov.br/acordaos;
9.10. informar à Procuradoria da República no Estado de SC que, nos termos do parágrafo único do art. 62 da Resolução TCU 259/2014, os procuradores e membros do Ministério Público credenciados nesta Corte podem acessar os presentes autos de forma eletrônica e automática, ressalvados apenas os casos de eventuais peças classificadas como sigilosas, as quais requerem solicitação formal.

TOMADA DE CONTAS ESPECIAL. instaurada pelo FUNDO NACIONAL DE SAÚDE - MS em razão de não comprovação da regular aplicação dos recursos repassados pela União, função SAUDE, para atendimento à/ao MAC Média e Alta Complexidade (nº da TCE no sistema: 646/2019).

Segunda Câmara

Fundo Municipal de Saúde de São José/SC.

3. Interessados/Responsáveis:
3.1. Interessado: Fundo Nacional de Saúde (00.530.493/0001-71).
3.2. Responsáveis: Daniela Raquel Rabelo de Oliveira (XXX.385.639-XX); Djalma Vando Berger (XXX.678.729-XX); Viva Bem Consultas Médicas Ltda (08.974.186/0001-91).

13.1. Ministros presentes: Bruno Dantas (Presidente), Augusto Nardes, Aroldo Cedraz e Antonio Anastasia (Relator).
13.2. Ministros-Substitutos presentes: Marcos Bemquerer Costa e André Luís de Carvalho.

ACORDAO-COMPLETO-2547728

Acórdão 5475/2022 - Segunda Câmara

VIVA BEM CONSULTAS MEDICAS LTDA - ME

ANTONIO ANASTASIA

Reproduzo, com ajustes de forma, nos termos do art. 1º, § 3º, inciso I, da Lei 8.443/92, a derradeira instrução produzida pela Secretaria de Controle Externo de Tomada de Contas Especial (Secex-TCE) à peça 75, endossada pelo corpo diretivo da Unidade (peças 76-77) e que recebeu parecer parcialmente divergente do MP/TCU, na pessoa Subprocurador-Geral Lucas Rocha Furtado (peça 78) . 
HISTÓRICO 
2.	Em 22/3/2019, com fundamento na IN/TCU 71/2012, alterada pela IN/TCU 76/2016, e DN/TCU 155/2016, o dirigente do Fundo Nacional de Saúde - MS autorizou a instauração da tomada de contas especial (peça 2) . O processo foi registrado no sistema e-TCE com o número 646/2019. 
3.	Os recursos repassados pelo Fundo Nacional de Saúde - MS ao Fundo Municipal de Saúde de São José/SC, no período de 1º/1/2011 a 31/12/2011, na modalidade fundo a fundo, foram auditados pelo Departamento Nacional de Auditoria do SUS (Denasus) , conforme consignado em relatório (peça 10) . 
4.	O fundamento para a instauração da Tomada de Contas Especial, conforme consignado na matriz de responsabilização elaborada pelo tomador de contas, foi a constatação da seguinte irregularidade: 
Não comprovação da prestação de serviços de consultas médicas especializadas e exames de ressonância magnética constantes na nota fiscal. 
5.	A responsável arrolada na fase interna foi devidamente comunicada e, diante da ausência de justificativas suficientes para elidir a irregularidade e da não devolução dos recursos, instaurou-se a tomada de contas especial. 
6.	No relatório (peça 32) , o tomador de contas concluiu que o prejuízo importaria no valor original de R$ 423.561,25, imputando-se a responsabilidade a Daniela Raquel Rabelo de Oliveira, Secretária Municipal de Saúde, no período de 3/5/2010 a 30/1/2012, na condição de ordenadora de despesas. 
7.	Em 12/5/2020, a Controladoria-Geral da União emitiu o relatório de auditoria (peça 35) , em concordância com o relatório do tomador de contas. O certificado de auditoria e o parecer do dirigente do órgão de controle interno concluíram pela irregularidade das presentes contas (peças 36 e 37) . 
8.	Em 22/5/2020, o ministro responsável pela área atestou haver tomado conhecimento das conclusões contidas no relatório e certificado de auditoria, bem como do parecer conclusivo do dirigente do órgão de controle interno, manifestando-se pela irregularidade das contas, e determinou o encaminhamento do processo ao Tribunal de Contas da União (peça 38) . 
9.	Na instrução inicial (peça 42) , analisando-se os documentos nos autos, concluiu-se pela necessidade de realização de citação para a seguinte irregularidade: 
9.1.	Irregularidade: não comprovação da boa e regular aplicação dos recursos repassados pela União, em face da não apresentação de documentos comprobatórios da realização de serviços de consultas médicas e exames de ressonância magnética pela sociedade empresária Viva Bem Consultas Médicas Ltda. (CNPJ 08.974.186/0001-91) , pagos com recursos financeiros repassados, na modalidade fundo a fundo, pelo Fundo Nacional de Saúde ao Fundo de Saúde de São José/SC, evidenciado na constatação 377610, constante do Relatório de Auditoria do Denasus 15323. 
9.1.1.	Evidências da irregularidade: documentos técnicos presentes nas peças 5, 6, 7, 8, 9 e 10.  
9.1.2.	Normas infringidas: arts. 37, caput, e 70, parágrafo único, da Constituição Federal; art. 93, do Decreto-Lei 200/1967; arts. 66, 139, §§ 4º e 5º, e 145, do Decreto 93.872/1986; e arts. 60 a 64, da Lei 4.320/1964. 
9.1.3.	Débitos relacionados aos responsáveis Daniela Raquel Rabelo de Oliveira (CPF: XXX.385.639-XX) , Viva Bem Consultas Médicas Ltda. (CNPJ: 08.974.186/0001-91) e Djalma Vando Berger (CPF: XXX.678.729-XX) : 
	Data de ocorrência 
	Valor histórico (R$)  

	26/4/2011 
	16.670,00 

	6/6/2011 
	2.890,00 

	15/7/2011 
	6.400,00 

	14/10/2011 
	203.443,75 

	2/12/2011 
	194.157,50 

Cofre credor: Fundo Nacional de Saúde - MS. 
9.1.5.	Responsável: Daniela Raquel Rabelo de Oliveira (CPF: XXX.385.639-XX) . 
9.1.5.1.	Conduta: não apresentar a documentação comprobatória das despesas realizadas com recursos recebidos do Fundo Nacional de Saúde pelo município de São José/SC. Por meio de análise realizada, nos processos de pagamentos, foi verificado que, nos processos, não constam as correspondentes notas fiscais da prestação dos serviços para efetiva liquidação das despesas. Portanto, o pagamento contraria os arts. 62 e 63, da Lei Federal 4.320/1964. 
9.1.5.2.	Nexo de causalidade: a não apresentação da documentação comprobatória impediu o estabelecimento do nexo causal entre as despesas efetuadas e os recursos federais recebidos, no âmbito do Sistema Único de Saúde, não permitindo, assim, aferir a regularidade na utilização dos recursos, resultando em presunção de dano ao erário. 
9.1.5.3.	Culpabilidade: não há excludentes de ilicitude, de culpabilidade e de punibilidade; é razoável supor que a responsável tinha consciência da ilicitude de sua conduta; era exigível conduta diversa da praticada, qual seja, guardar, manter arquivados e apresentar, aos órgãos fiscalizadores, quando solicitados, os documentos relativos às despesas. 
9.1.6.	Responsável: Djalma Vando Berger (CPF: XXX.678.729-XX) . 
9.1.6.1.	Conduta: não apresentar a documentação comprobatória das despesas realizadas com recursos recebidos do Fundo Nacional de Saúde pelo município de São José/SC. Por meio de análise realizada nos processos de pagamentos, foi verificado que, nos processos, não constam as correspondentes notas fiscais da prestação dos serviços para efetiva liquidação das despesas. Portanto, o pagamento contraria os arts. 62 e 63, da Lei Federal 4.320/1964. 
9.1.6.2.	Nexo de causalidade: a não apresentação da documentação comprobatória impediu o estabelecimento do nexo causal entre as despesas efetuadas e os recursos federais recebidos, no âmbito do Sistema Único de Saúde, não permitindo, assim, aferir a regularidade na utilização dos recursos, resultando em presunção de dano ao erário. 
9.1.6.3.	Culpabilidade: não há excludentes de ilicitude, de culpabilidade e de punibilidade; é razoável supor que o responsável tinha consciência da ilicitude de sua conduta; era exigível conduta diversa da praticada, qual seja, guardar, manter arquivados e apresentar, aos órgãos fiscalizadores, quando solicitados, os documentos relativos às despesas. 9.1.7. 	 Responsável: Viva Bem Consultas Médicas Ltda. (CNPJ: 08.974.186/0001-91) . 
9.1.7.1.	Conduta: beneficiar-se de recursos recebidos por meio de despesas realizadas com valores recebidos do Fundo Nacional de Saúde, pelo Fundo Municipal de Saúde de São José/SC, sem que tenha sido comprovada a realização dos gastos por meio de documentação idônea. 
9.1.7.2.	Nexo de causalidade: a não apresentação da documentação comprobatória impediu o estabelecimento do nexo causal entre as despesas efetuadas e os recursos federais recebidos, no âmbito do Sistema Único de Saúde, não permitindo, assim, aferir a regularidade na utilização dos recursos, resultando em presunção de dano ao erário. 
9.1.7.3.	Culpabilidade: não se aplica. 
9.1.8. 	Encaminhamento: citação. 
10.	Apesar do tomador de contas não haver incluído Viva Bem Consultas Médicas Ltda. e Djalma Vando Berger como responsáveis neste processo, após análise realizada sobre a documentação acostada aos autos, concluiu-se que suas responsabilidades deveriam ser incluídas, uma vez que havia evidências de que tenham tido participação na irregularidade aqui verificada. 
11.	Em cumprimento ao pronunciamento da unidade (peça 44) , foi efetuada a citação dos responsáveis, nos moldes adiante: 
a)	Daniela Raquel Rabelo de Oliveira - promovida a citação da responsável, conforme delineado adiante: 
Comunicação: Ofício 42809/2021-TCU/Seproc (peça 52) 
Data da Expedição: 9/8/2021 
Data da Ciência: 12/8/2021 (peça 56) 
Nome do Recebedor: Roberto Silva 
Observação: ofício enviado para o endereço da responsável, conforme pesquisa na base de dados no sistema da Receita Federal, custodiada pelo TCU (peça 45) 
Fim do prazo para a defesa: 27/8/2021 
Comunicação: Ofício 42810/2021-TCU/Seproc (peça 51) 
Data da Expedição: 9/8/2021 
Data da Ciência: não houve (Ausente) - peça 64 
Observação: ofício enviado para o endereço da responsável, conforme pesquisa na base de dados no sistema do Renach, custodiada pelo TCU (peça 45) 
b)	Viva Bem Consultas Médicas Ltda. - promovida a citação da responsável, conforme delineado adiante: 
Comunicação: Ofício 42819/2021-TCU/Seproc (peça 49) 
Data da Expedição: 9/8/2021 
Data da Ciência: 12/8/2021 (peça 55) 
Nome do Recebedor: Paulo Fraga 
Observação: ofício enviado para o endereço da responsável, conforme pesquisa na base de dados no sistema da Receita Federal, custodiada pelo TCU (peça 47) 
Fim do prazo para a defesa: 27/8/2021 
Comunicação: Ofício 42820/2021-TCU/Seproc (peça 48) 
Data da Expedição: 9/8/2021 
Data da Ciência: não houve (Mudou-se) - peça 54 
Observação: ofício enviado para o endereço do representante legal da responsável, conforme pesquisa na base de dados no sistema da Receita Federal, custodiada pelo TCU (peça 47) 
c)	Djalma Vando Berger - promovida a citação do responsável, conforme delineado adiante: 
Comunicação: Ofício 42812/2021-TCU/Seproc (peça 50) 
Data da Expedição: 9/8/2021 
Data da Ciência: não houve (Recusado) - peça 53 
Observação: ofício enviado para o endereço do responsável, conforme pesquisa na base de dados no sistema da Receita Federal, custodiada pelo TCU (peça 46) 
Comunicação: Edital 1426/2021-TCU/Seproc (peça 71) 
Data da Publicação: 21/10/2021 (peça 72) 
Fim do prazo para a defesa: 5/11/2021 
12.	Conforme Despacho de Conclusão das Comunicações Processuais (peça 73) , as providências inerentes às comunicações processuais foram concluídas. 
13.	Transcorrido o prazo regimental, os responsáveis Daniela Raquel Rabelo de Oliveira e Djalma Vando Berger permaneceram silentes, devendo ser considerados revéis, nos termos do art. 12, § 3º, da Lei 8.443/1992, e a responsável Viva Bem Consultas Médicas Ltda. apresentou defesa, que será analisada na seção Exame Técnico. 
ANÁLISE DOS PRESSUPOSTOS DE PROCEDIBILIDADE DA IN/TCU 71/2012 Avaliação de Viabilidade do Exercício do Contraditório e Ampla Defesa 
14.	Verifica-se que não houve o transcurso de mais de dez anos desde o fato gerador sem que tenha havido a notificação dos responsáveis pela autoridade administrativa federal competente (art. 6º, inciso II, c/c art. 19, da IN/TCU 71/2012, modificada pela IN/TCU 76/2016) , uma vez que o fato gerador da irregularidade sancionada ocorreu até 2/12/2011, e os responsáveis foram notificados sobre a irregularidade, pela autoridade administrativa competente, conforme segue: 
14.1.	Daniela Raquel Rabelo de Oliveira, por meio do ofício acostado à peça 27, recebido em 6/4/2017, conforme AR (peça 21) ; 
14.2.	Viva Bem Consultas Médicas Ltda., responsável não notificada na fase interna; e 14.3.	Djalma Vando Berger, responsável não notificado na fase interna. 
Valor de Constituição da TCE 
15.  Verifica-se, ainda, que o valor atualizado do débito apurado (sem juros) , em 1º/1/2017, é de R$ 601.157,51, portanto, superior ao limite mínimo de R$ 100.000,00, na forma estabelecida conforme os arts. 6º, inciso I, e 19, da IN/TCU 71/2012, modificada pela IN/TCU 76/2016. 
OUTROS PROCESSOS/DÉBITOS NOS SISTEMAS DO TCU COM OS MESMOS RESPONSÁVEIS 
16.	Informa-se que foram encontrados processos no Tribunal com um dos responsáveis: 
	Responsável 
	Processo 

	Djalma Vando Berger 
	Processo 009.106/2015-4 	[TCE, 	encerrado, 	"Convênio 	723175/2009 
 (SICONV 720966/2009) . Objeto: Estruturação da Rede de Serviços de Proteção Social Especial"] 
Processo 017.184/2002-8 [TCE, encerrado, "conversão de relatório de auditoria, ref. obras da via expressa de São José"] 
Processo 046.771/2020-4 [TCE, aberto, "TCE instaurada pelo Ministério do Desenvolvimento Regional, em razão de não comprovação da regular aplicação dos recursos repassados pela União, Termo de compromisso 
TERMO 	COMP 	0411/2010, 	firmado 	com 	o 	Ministério 	do 
Desenvolvimento Regional, Siafi/Siconv 662180, função Segurança Pública, que teve, como objeto, restabelecimento da normalidade no cenário de desastre no Município de São José (nº da TCE no sistema: 2139/2020) "] 

17.	Informa-se que foi encontrado débito imputável a um dos responsáveis em outra TCE registrada no sistema e-TCE: 
	Responsável 
	TCE 

	Djalma Vando Berger 
	352/2022 (R$ 392.595,17) - Aguardando autuação 

18.	A tomada de contas especial está, assim, devidamente constituída e em condição de ser instruída. 
EXAME TÉCNICO 
Da validade das notificações: 
19.	Preliminarmente, cumpre tecer breves considerações sobre a forma como são realizadas as comunicações processuais no TCU. A esse respeito, destacam-se o art. 179, do Regimento Interno do TCU (Resolução 155, de 4/12/2002) , e o art. 4º, inciso III, § 1º, da Resolução TCU 170, de 30 de junho de 2004, in verbis: 
Art. 179. A citação, a audiência ou a notificação, bem como a comunicação de diligência, far-se-ão: 
I	- mediante ciência da parte, efetivada por servidor designado, por meio eletrônico, fac-símile, telegrama ou qualquer outra forma, desde que fique confirmada inequivocamente a entrega da comunicação ao destinatário; 
II	- mediante carta registrada, com aviso de recebimento que comprove a entrega no endereço do destinatário; 
III	- por edital publicado no Diário Oficial da União, quando o seu destinatário não for localizado; 
 (...) 
Art. 3º As comunicações serão dirigidas ao responsável, ou ao interessado, ou ao dirigente de órgão ou entidade, ou ao representante legal ou ao procurador constituído nos autos, com poderes expressos no mandato para esse fim, por meio de: 
I	- correio eletrônico, fac-símile ou telegrama; 
II	- servidor designado; 
III	- carta registrada, com aviso de recebimento; 
IV	- edital publicado no Diário Oficial da União, quando o seu destinatário não for localizado, nas hipóteses em que seja necessário o exercício de defesa. 
Art. 4º. Consideram-se entregues as comunicações: 
I	- efetivadas conforme disposto nos incisos I e II do artigo anterior, mediante confirmação da ciência do destinatário; 
II	- realizadas na forma prevista no inciso III do artigo anterior, com o retorno do aviso de recebimento, entregue comprovadamente no endereço do destinatário; 
III	- na data de publicação do edital no Diário Oficial da União, quando realizadas na forma prevista no inciso IV do artigo anterior. 
§ 1º O endereço do destinatário deverá ser previamente confirmado mediante consulta aos sistemas disponíveis ao Tribunal ou a outros meios de informação, a qual deverá ser juntada ao respectivo processo. 
 (...) 
20.	Bem se vê, portanto, que a validade da citação via postal não depende de que o aviso de recebimento seja assinado pelo próprio destinatário da comunicação, o que dispensa, no caso em tela, a entrega do AR em "mãos próprias". A exigência da norma é no sentido de o Tribunal verificar se a correspondência foi entregue no endereço correto, residindo aqui a necessidade de certeza inequívoca. 
21.	Não é outra a orientação da jurisprudência do TCU, conforme se verifica dos julgados a seguir transcritos: 
São válidas as comunicações processuais entregues, mediante carta registrada, no endereço correto do responsável, não havendo necessidade de que o recebimento seja feito por ele próprio (Acórdão 3648/2013-TCU-Segunda Câmara, Relator José Jorge) ; 
É prescindível a entrega pessoal das comunicações pelo TCU, razão pela qual não há necessidade de que o aviso de recebimento seja assinado pelo próprio destinatário. Entregando-se a correspondência no endereço correto do destinatário, presume-se o recebimento da citação (Acórdão 1019/2008-TCU-Plenário, Relator Benjamin Zymler) ; 
As comunicações do TCU, inclusive as citações, deverão ser realizadas mediante Aviso de Recebimento - AR, via Empresa Brasileira de Correios e Telégrafos, bastando para sua validade que se demonstre que a correspondência foi entregue no endereço correto (Acórdão 1526/2007-TCU-Plenário, Relator Aroldo Cedraz) . 
22.	A validade do critério de comunicação processual do TCU foi referendada pelo Supremo Tribunal Federal, nos termos do julgamento do MS-AgR 25.816/DF, por meio do qual se afirmou a desnecessidade da ciência pessoal do interessado, entendendo-se suficiente a comprovação da entrega do "AR" no endereço do destinatário: 
Ementa: agravo regimental. Mandado de segurança. Desnecessidade de intimação pessoal das decisões do tribunal de contas da união. art. 179 do regimento interno do TCU. Intimação do ato impugnado por carta registrada, iniciado o prazo do art. 18 da lei nº 1.533/51 da data constante do aviso de recebimento. Decadência reconhecida. Agravo improvido. O envio de carta registrada com aviso de recebimento está expressamente enumerado entre os meios de comunicação de que dispõe o Tribunal de Contas da União para proceder às suas intimações. O inciso II do art. 179 do Regimento Interno do TCU é claro ao exigir apenas a comprovação da entrega no endereço do destinatário, bastando o aviso de recebimento simples. 
Da revelia dos responsáveis Daniela Raquel Rabelo de Oliveira e Djalma Vando Berger. 
23.	No caso vertente, a citação de cada um dos responsáveis (Daniela Raquel Rabelo de Oliveira e Djalma Vando Berger) se deu em endereços provenientes de pesquisas de endereços realizadas pelo TCU (vide parágrafos acima) . 
24.	A citação da responsável Daniela Raquel Rabelo de Oliveira se deu em endereço constante na base de dados da Receita custodiada pelo TCU (peça 45) . A entrega do ofício citatório nesse endereço ficou comprovada (peças 52 e 56) . 
25.	Em relação ao responsável Djalma Vando Berger, devido ao insucesso de realizar a citação em endereço constante na base de dados da Receita Federal custodiada pelo TCU (peça 46) , buscou-se a localização de endereços provenientes das bases de dados públicas custodiadas pelo TCU (TSE e Renach - peça 70) e das bases de dados do próprio TCU. A entrega do ofício citatório nesse endereço não ficou comprovada, razão pela qual promoveu-se a notificação por edital, publicado no Diário Oficial da União (peça 72) . 
26.	Importante destacar que, antes de se promover a citação por edital, para assegurar a ampla defesa, buscou-se outros meios possíveis para localizar e citar o responsável, nos limites da razoabilidade, fazendo juntar, aos autos, informação comprobatória dos diferentes meios experimentados que restaram frustrados, tal como se demonstrou no item anterior da presente instrução (Acórdão 4851/2017-TCU-Primeira Câmara, Relator Augusto Sherman) . 
27.	Nos processos do TCU, a revelia não leva à presunção de que seriam verdadeiras todas as imputações levantadas contra os responsáveis, diferentemente do que ocorre no processo civil, em que a revelia do réu opera a presunção da verdade dos fatos narrados pelo autor (Acórdão 1009/2018-TCU-Plenário, Relator Bruno Dantas; 2369/2013 - TCU - Plenário, Relator Benjamin Zymler e 2449/2013 - TCU - Plenário, Relator Benjamin Zymler) . Dessa forma, a avaliação da responsabilidade do agente não pode prescindir da prova existente no processo ou para ele carreada. 
28.	Ao não apresentar sua defesa, os responsáveis deixaram de produzir prova da regular aplicação dos recursos sob suas responsabilidades, em afronta às normas que impõem, aos gestores públicos, a obrigação legal de, sempre que demandados pelos órgãos de controle, apresentar os documentos que demonstrem a correta utilização das verbas públicas, a exemplo do contido no art. 93, do Decreto-Lei 200/1967: "Quem quer que utilize dinheiros públicos terá de justificar seu bom e regular emprego na conformidade das leis, regulamentos e normas emanadas das autoridades administrativas competentes." 
29.	Mesmo as alegações de defesa não sendo apresentadas, considerando o princípio da verdade real que rege esta Corte, procurou-se buscar, em manifestações dos responsáveis na fase interna desta Tomada de Contas Especial, se havia algum argumento que pudesse ser aproveitado a seu favor. 
30.	Os argumentos apresentados na fase interna (peça 23) não elidem as irregularidades apontadas. 
31.	Em se tratando de processo em que a parte interessada não se manifestou acerca das irregularidades imputadas, não há elementos para que se possa efetivamente aferir e reconhecer a ocorrência de boa-fé na conduta dos responsáveis, podendo este Tribunal, desde logo, proferir o julgamento de mérito pela irregularidade das contas, conforme os termos dos §§ 2º e 6º do art. 202 do Regimento Interno do TCU (Acórdão 2064/2011-TCU-Primeira Câmara, Relator Ubiratan Aguiar; 6.182/2011 - TCU - 1ª Câmara, Relator Weder de Oliveira) ; 4.072/2010 - TCU - 1ª Câmara, Relator Valmir Campelo; 1.189/2009 - TCU - 1ª Câmara, Relator Marcos Bemquerer; 731/2008 - TCU - Plenário, Relator Aroldo Cedraz) . 
32.	Dessa forma, os responsáveis Daniela Raquel Rabelo de Oliveira e Djalma Vando Berger devem ser considerados revéis, nos termos do art. 12, § 3º, da Lei 8.443/1992, devendo as contas serem julgadas irregulares, condenando-os solidariamente ao débito apurado e aplicando-lhes a multa prevista no art. 57, da Lei 8.443/1992. 
Das alegações de defesa da responsável Viva Bem Consultas Médicas Ltda. 
33.	A responsável Viva Bem Consultas Médicas Ltda. apresentou defesa, que passa a ser analisada em seguida: 
34.	Análises das alegações de defesa (peças 62 e 67) : 
34.1.	O responsável apresentou duas peças contendo alegações de defesa (peças 62 e 67) , alegando, em ambas, em suma, o mesmo conteúdo, maiormente quanto às questões de entendimento acerca da existência de prescrição, além de outras alegações acerca do mérito, bem como pedido de medida liminar em sede de mandado de segurança pleiteando a anulação da citação da responsável, impetrado junto ao STF, e com parecer da Consultoria Jurídica junto ao TCU (Conjur) - peças 68 e 69. 
34.2.	A defesa alega, preliminarmente, que a peticionária foi citada apenas em 12/8/2021, e os fatos ocorreram no período de 1º/1/2011 a 31/12/2011, alegando assim que a evidente pretensão veiculada nesta tomada de contas especial já estaria irremediavelmente prescrita. Assere a defesa que o Tribunal de Contas teria ignorado, por completo, o que o Supremo Tribunal Federal já decidiu: 
"O Tribunal de Contas da União levar em conta o lapso de 5 anos para proceder à notificação daquele que busca responsabilizar por dano ao erário", haja vista que "o Órgão de controle de contas há de atuar com observância irrestrita aos institutos da prescrição e da decadência" (MS 36.639, Min. Marco Aurélio, 1ª. T., j. 21/6/2021) . 
34.3.	Assim, o defendente alega que não se aplica, ao caso concreto, o prazo decenal do Código Civil, mas sim o prazo quinquenal da Lei 9.873/1999 e da Lei 6.830/1980 e, nesse sentido, foi o julgamento com repercussão geral do RE 636.886, o qual deu origem ao Tema 899/STF: 
"A pretensão de ressarcimento ao erário em face de agentes públicos reconhecida em acórdão de Tribunal de Contas prescreve na forma da Lei 6.830/1980 (Lei de Execução Fiscal) . 5. Recurso Extraordinário DESPROVIDO, mantendo-se a extinção do processo pelo reconhecimento da prescrição. Fixação da seguinte tese para o TEMA 899: - É prescritível a pretensão de ressarcimento ao erário fundada em decisão de Tribunal de Contas" (RE 636886, Pleno, Min. Alexandre de Moraes, j. 24/6/2020) . 
34.4.	Alega ainda que, de outra parte, não há que se falar que "a citação da impetrante decorreu do recebimento de recursos públicos federais transferidos pelo FNS na modalidade fundo a fundo, sem que fosse demonstrada a realização de consultas médicas e de exames de ressonância magnética e nesse sentido, o termo inicial para contagem do prazo prescricional é a data atribuída aos pagamentos indevidos, discriminados na defesa. Inicialmente a empresa menciona a respeito da ausência de responsabilidade em relação aos débitos, do fato de não ter sido notificada na fase interna, bem como da suposta existência de notas fiscais que comprovariam a prestação do serviço e ausência de nexo de causalidade entre a sua conduta e o dano. 
34.5.	A partir daí, houve uma série de atos inequívocos para apuração dos fatos, por parte dos órgãos envolvidos, como a seguir discriminado: Auditoria realizada pelo Denasus, em maio e junho de 2015, cujos achados preliminares foram apresentados ao Município de São José, por meio do Ofício 468/2015/MS/SEAUD/SC, de 22/7/2015 (Doc. 8) ; Relatório de Auditoria Denasus 15.323, concluído em 11/3/2016 (Doc. 1) ; Ofício 322/2016/MS/SEAUD/SC, de 3/5/2016, que encaminha relatório final da Auditoria 15.323 (Doc. 9) ; Ofício Sistema 3813/MS/SE/FNS, de 29/3/2017, que concede prazo para quitação do débito, sob pena de instauração de TCE (Doc. 10) ; Relatório de TCE 32/2019, de 3/4/2019 (Doc. 2) ; Parecer do Dirigente de Controle Interno E-TCE 646/2019, de 12/5/2019 (Doc. 11) ; Pronunciamento Ministerial, em 21/5/2020 (Doc. 12) ; Autuação do TC Processo 019.958/2020-0, em 22/5/2020; e a impetrante foi citada, em 12/8/2021 (Doc. 5) , por meio do Ofício 42819/2021-TCU-Seproc (Doc. 4) . 
34.6.	Alega que em relação à ausência de notificação na fase interna, não se pode afirmar que "foi dada oportunidade de defesa aos agentes responsabilizados na fase interna, em obediência aos princípios constitucionais que asseguram o direito ao contraditório e à ampla defesa". tratando-se, portanto, de evidente afronta ao contraditório e a ampla defesa. Não obstante a peticionária não tenha sido notificada, o fato é que estão acostadas aos autos as notas fiscais referentes aos exames de ressonância magnética e consultas médicas (peça 19, trecho abaixo reproduzido) e, portanto, não subsiste o argumento de que não foi comprovada a realização dos gastos. A seguir, na p. 5, da peça 62, colaciona imagens das notas fiscais referentes aos serviços pretensamente prestados.   
34.7.	Assim, com as devidas vênias, a defesa alega que se não houve o correto empenho por parte dos agentes públicos, não é a peticionária que deve ser responsabilizada, porque esta, comprovadamente, cumpriu com sua obrigação, prestando o serviço, e expedindo a respectiva nota fiscal. Nem se diga, como faz a instrução, que o nexo de causalidade em relação à peticionária estaria presente porque "a não apresentação da documentação comprobatória impediu o estabelecimento do nexo causal entre as despesas efetuadas e os recursos federais recebidos no âmbito do Sistema Único de Saúde, não permitindo, assim, aferir a regularidade na utilização dos recursos, resultando em presunção de dano ao erário".   
34.8.	Alega, ainda, que no caso específico, que não transcorreu o prazo quinquenal entre os eventos citados. Logo, mesmo se utilizado o prazo de 5 anos, merece ser rechaçada a alegação da impetrante de que, no caso concreto, teria ocorrido a prescrição da pretensão de ressarcimento ao Erário", como foi dito nas informações prestadas ao Supremo Tribunal Federal (doc. 02, anexo) . 
34.9.	Assim, a defesa alega a existência de pretensos marcos interruptivos (de 2011 até 2020) , que não se aplicam à peticionária, porque foi reconhecido, na própria Tomada de Contas, que a peticionária não foi notificada na fase interna, na medida em que sequer foi apontada como responsável, somente sendo citada nesta fase externa, em 12/8/2021. 
34.10.	A defendente alega que a SMS não encaminhou, ao Conselho Municipal de Saúde, o processo de credenciamento relativo à empresa VIVA BEM CONSULTAS MÉDICAS LTDA. - VIDA SAÚDE, para aprovação dos serviços especializados com consultas médicas e exames de média complexidade. Não apresentou documentos que comprovassem efetivamente a realização das consultas médicas especializadas e os exames de ressonância magnética destinada aos usuários do SUS, prestados pela empresa VIVA BEM CONSULTAS MÉDICAS LTDA. - VIDA SAÚDE, resultantes do contrato 154/2010, para o exercício de 2011, no valor de R$ 423.561,25, causando prejuízo ao erário, razão pela qual o montante acima referenciado deve ser devolvido ao Fundo Nacional de Saúde com os devidos acréscimos legais" (peça 10, página 6) . 
34.11.	No Relatório Completo do Tomador de Contas Especial 000032/2019 (peça 32) , as irregularidades apontadas foram a "não comprovação da prestação de serviços de consultas médicas especializadas e exames de ressonância magnética constantes na nota fiscal" e a "demonstração de responsabilidade dos agentes envolvidos" concluiu que "da análise feita pelo DENASUS, que resultou na emissão do Relatório de Auditoria nº 15323 datado de 11/03/2016, fls. 03/12 (1752259) , anexos, fls. 13/21 (1752259) , Notas Fiscais, fls. 23/39 (1752259) e Extratos Bancários, fls. 01/06 (6630487) , foi verificado que a equipe de auditoria concluiu com base no item Conclusão do citado Relatório de Auditoria, que as irregularidades são de responsabilidade da Srª. Daniela Raquel Rabelo de Oliveira, Secretária de Saúde do município de São José/SC à época da ocorrência dos fatos".  
35.	Análise das alegações de defesa:  
35.1.	No que tange às alegações de defesa relacionadas à tese da prescrição, inicialmente, cabe não deixar olvidar que a responsável foi notificada a apresentar defesa na data de 12/8/2021, para débitos ocorridos até dezembro de 2011, portanto, em prazo inferior ao que se prevê na norma para ser considerado prejudicado o exercício do contraditório e da ampla defesa, consoante ver-se-á. 
35.2.	O TCU adota, como linha de entendimento jurisprudencial, o arquivamento processual quando se verifica a ausência dos pressupostos de desenvolvimento válido e regular do processo, inclusive fartamente mencionado pela defendente, maiormente quando se verifica a possibilidade de prejuízo ao contraditório e à ampla defesa, conforme insculpido no texto constitucional. Assim, in casu, não há enquadramento nas situações que possam porventura pugnar pelo arquivamento do presente processo, já que restou demonstrado que estamos aqui a tratar de caso diferente, onde não se vislumbra nenhum prejuízo na defesa dos responsáveis. 
35.3.	Não há razão para acolher os argumentos de prescrição apresentados, não viabilizando assim o prazo prescricional de dez anos. Esta matéria já se encontra pacificada, no âmbito deste Tribunal, em consonância com o STF, no julgamento do Mandado de Segurança 26.210-9/DF, em 4/9/2008, e conforme a Súmula TCU 282, a seguir enunciada: 
As ações de ressarcimento movidas pelo Estado contra os agentes causadores de danos ao erário são imprescritíveis. 
35.4.	O STF, no RE 669.069 (Repercussão Geral 666) , declarou que são prescritíveis as ações de ressarcimento movidas pela Fazenda Pública decorrente de ilícito civil, ressaltando-se para a necessidade de atenção quanto ao tipo de ilícito apresentado caso a caso, visto que ilícitos civis e administrativos não se confundem. No tocante ao entendimento proferido pelo Supremo Tribunal Federal, no julgamento recente do RE 636.886 (tema 899) , a respeito da prescritibilidade da pretensão de ressarcimento ao erário, com base em decisão de tribunal de contas, cabe assinalar que, conforme orientação sufragada pelo Acórdão 6589/2020-TCU-Segunda Câmara, da relatoria do Ministro Raimundo Carreiro, a decisão do STF alcança tão somente a fase judicial de execução do título extrajudicial, não atingindo os processos de controle externo em trâmite no TCU. 
35.5.	Aliás, da ementa do julgado do STF, constou que: "A pretensão de ressarcimento ao erário em face de agentes públicos reconhecida em acórdão de Tribunal de Contas prescreve na forma da Lei 6.830/1980 (Lei de Execução Fiscal) ". Portanto, até o trânsito em julgado do acórdão condenatório do TCU, permanece imprescritível a pretensão de ressarcimento ao erário decorrente da instauração da tomada de contas especial, conforme Enunciado da Súmula 282, do TCU. 
35.6.	Em decisão mais recente (Acórdão 10203/2020-TCU-Primeira Câmara) , o Ministro Benjamin Zymler assim se pronunciou em seu voto: 
Ainda que se interprete que a decisão do STF seja também aplicável à tramitação do processo de controle externo no âmbito do TCU, exsurgem outras diversas questões fundamentais para que esta Corte de Contas estabeleça novo tratamento acerca da prescrição do débito e da pretensão punitiva, em particular qual seria o dies a quo (a data de ocorrência do fato irregular ou a do seu conhecimento pelo TCU) e quais seriam as hipóteses de interrupção da prescrição. 
35.7.	Também não se confunde com a prescritibilidade da pretensão punitiva amparada no art. 205, do Código Civil, que trata das aplicações de sanções, como multa, declaração de inidoneidade de licitante ou inabilitação para função pública. Esse são prescritíveis no prazo de dez anos, conforme Acórdão 1441/2016-TCU-Plenário, Relator Benjamin Zymler, que uniformizou a jurisprudência acerca dessa questão. 
35.8.	Não se confunde também com o prejuízo ao exercício do contraditório e da ampla defesa, em função do grande lapso temporal entre a prática do ato irregular e a primeira notificação válida do responsável. Nesse caso, conforme estabelecido no art. 6º, inciso II, c/c art. 19, da IN/TCU 71/2012, modificada pela IN/TCU 76/2016, o TCU avalia a possibilidade de arquivamento da TCE quando há o decurso de prazo superior a 10 anos. 
35.9.	Uma vez afastada a tese de prescritibilidade, passa-se a análise das alegações de mérito do defendente. 
35.10.	Quanto a mérito propriamente, a defesa apenas se limitou a transcrever parte das informações e das conclusões contidas no Relatório Completo do Tomador de Contas Especial nº . 000032/2019 (peça 32) , maiormente acerca das irregularidades apontadas foram a "não comprovação da prestação de serviços de consultas médicas especializadas e exames de ressonância magnética constantes na nota fiscal" e a "demonstração de responsabilidade dos agentes envolvidos" seriam de responsabilidade dos demais agentes públicos que fazem parte do polo passivo da presente demanda. Ocorre que as irregularidades apontadas no relatório de auditoria indicam que a responsável se beneficiou de pagamentos irregulares de recursos públicos em que não restou comprovada a prestação desses serviços, razão pela qual foi incluída a apresentar os seus elementos de defesa. 
35.11.	Acerca da ausência de notificação da responsável na fase interna da instauração da tomada de contas especial, cabe mencionar que é jurisprudência pacífica e remansosa do TCU que a ausência de notificação válida do responsável na fase interna da TCE não constitui motivo suficiente para reformar o acórdão condenatório que reconheceu a sua omissão no dever de prestar contas, pois eventual vício existente naquela fase não afeta o processo que se desenrola no âmbito do TCU. A prestação de contas é dever jurídico de natureza constitucional e a sua omissão prejudica a transparência dos atos de gestão e a comprovação da lisura no trato com a coisa pública, podendo, inclusive, ensejar a intervenção no ente omisso, conforme estabelece o art. 34, inciso VII, alínea "d", da Constituição Federal. 
35.12.	Tem-se, assim, que o gestor responsável pela prestação de contas tem o dever de prestá-las independentemente de ser instado a fazê-lo, sendo seu, inclusive, o ônus da prova. Cabe-lhe, dessa forma, apresentar, a tempo e a hora, em boa ordem, toda a documentação comprobatória da boa aplicação do dinheiro que lhe foi confiado, sendo certo, de outro lado, que, ainda que o administrador público não tenha sequer movimentado os recursos da conta pública, o dever de prestar contas não fica elidido, e, por tal razão, mostra-se desnecessária a notificação do órgão repassador para que haja a prestação de contas por aquele que recebeu os recursos, sendo, por consequência, irrelevante qualquer vício que eventualmente tenha ocorrido caso a notificação tenha sido realizada. 
35.13.	Aliás, a jurisprudência do Tribunal é pacífica no sentido de que qualquer vício eventualmente existente na fase interna da TCE não tem o condão de afetar o processo que se desenrola perante esta Corte de Contas, uma vez que não é obrigatória a citação ou a notificação do responsável na fase interna da TCE (no presente caso, no âmbito dos procedimentos apuratórios internos levados a efeito pelo Fundo Nacional de Assistência Social) , mas apenas na fase externa, que se desenvolve junto a este Tribunal. Ou seja, a título de comparação, pode-se afirmar que a fase interna da tomada de contas especial se assemelha ao inquérito policial, enquanto sua fase externa, conduzida pelo TCU, ao processo judicial. 
35.11.1.	Quanto às alegações relacionadas ao cumprimento das obrigações contratuais em decorrência da apresentação das notas fiscais, também não se prestam, por si sós, a comprovarem a regular satisfação do regular uso dos recursos públicos, primeiramente porque a simples existência da nota fiscal não se presta a isso, já que o processo de regular liquidação da despesa pública exige outros requisitos nesse sentido: nota de empenho, nota de liquidação, comprovação de realização do serviço pelo atesto e pagamento, conforme exigências legais e normativas (art. 93, do Decreto-Lei 200/1967; arts. 66, 139, §§ 4º e 5º, e 145, do Decreto 93.872/1986; e arts. 60 a 64, da Lei 4.320/1964) . 
35.11.2. Demais disso, o defendente apresentou apenas duas cópias de notais fiscais nos valores de R$ 19.887,50 e R$ 16.670,00, esta última que cobriria apenas um dos débitos relativos à citação tratada nos presentes autos, mas não dos demais débitos. Assim, restou de forma inequívoca que o responsabilizado não demonstrou a regular satisfação dos valores pleiteados. Dessa forma, propõe-se rejeitar as alegações de defesa apresentadas, inclusive pelo fato de restarem caracterizados os fatos descritos na conduta dolosa e o consequente nexo de causalidade imputados ao responsável, já que ele não conseguiu demonstrar de forma completa a inexistência das irregularidades que lhe foram imputadas. 
36.	A partir do momento em que o gestor não apresenta os documentos necessários para comprovar a regular gestão dos recursos que lhe foram confiados, bem como se verifica a existência de terceiro, particular, que também se beneficiou desses recursos de forma ilegal, os mesmos incorrem em irregularidade grave, já que é obrigação desses fazer essa demonstração. Assim, não há necessidade de existência de conduta dolosa de agente, público ou privado, envolvido na malversação da aplicação de recursos públicos federais para emergir sua obrigação de reparar o dano causado, bastando a presença de nexo entre a conduta do agente e o dano causado, além da inexistência de eventual excludente de responsabilidade. A presença de dolo configura agravante da conduta e deve ser sopesada na dosimetria de multa a ser aplicada, conforme entendimento da Jurisprudência reinante do TCU (Acórdão 1952/2011-TCU-Segunda Câmara, da relatoria do ministro André Luís de Carvalho) . 
37.	No que tange às alegações relativas à inexistência de conduta dolosa ou mesmo a ausência de análise quanto a esta, cabe referenciar que a responsabilidade dos jurisdicionados, perante o TCU, é de natureza subjetiva, caracterizada mediante a presença de simples culpa stricto sensu, sendo desnecessária a caracterização de conduta dolosa ou má-fé do gestor, para que este seja responsabilizado. Desse modo, é suficiente a quantificação do dano, a identificação da conduta do responsável que caracterize sua culpa, seja por imprudência, imperícia ou negligência, e a demonstração do nexo de causalidade entre a conduta culposa (stricto sensu) e a irregularidade que ocasionou o dano ao erário. 
38.	Assim, como observado ao longo da presente análise, a defendente entende não conseguiu demonstrar a inexistência de irregularidades que demandaram o seu chamamento aos autos, podendo-se propor o não acatamento das alegações de defesa apresentadas. 
39.	Não há elementos para que se possa efetivamente aferir e reconhecer a ocorrência de boa-fé na conduta de Viva Bem Consultas Médicas Ltda, podendo este Tribunal, desde logo, proferir o julgamento de mérito pela irregularidade das contas, conforme os termos dos §§ 2º e 6º do art. 202 do Regimento Interno do TCU, condenando-se o responsável ao débito apurado e aplicando-lhe a multa prevista no art. 57, da Lei 8.443/1992. 
Prescrição da Pretensão Punitiva 
40.	Vale ressaltar que a pretensão punitiva do TCU, conforme Acórdão 1441/2016-TCU-Plenário, Relator Benjamin Zymler, que uniformizou a jurisprudência acerca dessa questão, subordina-se ao prazo geral de prescrição indicado no art. 205 do Código Civil, que é de dez anos, contado da data de ocorrência da irregularidade sancionada, nos termos do art. 189 do Código Civil, sendo este prazo interrompido pelo ato que ordenar a citação, a audiência ou a oitiva dos responsáveis. 
41.	No caso em exame, não ocorreu a prescrição, uma vez que a irregularidade sancionada ocorreu em 2/12/2011, e o ato de ordenação da citação ocorreu em 13/7/2021. 
CONCLUSÃO 
42.	Em face da análise promovida na seção "Exame Técnico", verifica-se que os responsáveis  Daniela Raquel Rabelo de Oliveira e Djalma Vando Berger não lograram comprovar a boa e regular aplicação dos recursos, instados a se manifestar, optaram pelo silêncio, configurando a revelia, nos termos do § 3º, do art. 12, da Lei 8.443/1992. Além disso, propõe-se rejeitar as alegações de defesa de Viva Bem Consultas Médicas Ltda, uma vez que não foram suficientes para sanar as irregularidades a ele atribuídas e nem afastar o débito apurado. Ademais, inexistem nos autos elementos que demonstrem a boa-fé dos responsáveis ou a ocorrência de outras excludentes de culpabilidade. 
43.	Verifica-se também que não houve a prescrição da pretensão punitiva, conforme análise já realizada. 
44.	Tendo em vista que não constam dos autos elementos que permitam reconhecer a boa-fé dos responsáveis, sugere-se que as suas contas sejam julgadas irregulares, nos termos do art. 202, § 6º, do Regimento Interno do TCU, com a imputação do débito atualizado monetariamente e acrescido de juros de mora, nos termos do art. 202, § 1º do Regimento Interno do TCU, descontado o valor eventualmente recolhido, com a aplicação da multa prevista no art. 57 da Lei 8.443/1992. 
45.	Por fim, como não houve elementos que pudessem modificar o entendimento acerca das irregularidades em apuração, mantém-se a matriz de responsabilização presente na peça 41. 
PROPOSTA DE ENCAMINHAMENTO 
46. 	Diante do exposto, submetemos os autos à consideração superior, propondo ao Tribunal: 
a)	considerar revéis os responsáveis Daniela Raquel Rabelo de Oliveira (CPF: XXX.385.639-XX) e Djalma Vando Berger (CPF: XXX.678.729-XX) , para todos os efeitos, dando-se prosseguimento ao processo, com fulcro no art. 12, § 3º, da Lei 8.443/1992;  
b)	rejeitar as alegações de defesa apresentadas pelo responsável Viva Bem Consultas Médicas Ltda (CNPJ: 08.974.186/0001-91) ;  
c)	julgar irregulares, nos termos dos arts. 1º, inciso I, 16, inciso III, alíneas b e c, da Lei 8.443/1992, c/c os arts. 19 e 23, inciso III, da mesma Lei, as contas dos responsáveis Daniela Raquel Rabelo de Oliveira (CPF: XXX.385.639-XX) , Viva Bem Consultas Medicas Ltda (CNPJ: 08.974.186/0001-91) e Djalma Vando Berger (CPF: XXX.678.729-XX) , condenando-os solidariamente ao pagamento das importâncias a seguir especificadas, atualizadas monetariamente e acrescidas dos juros de mora, calculadas a partir das datas discriminadas até a data da efetiva quitação do débito, fixando-lhes o prazo de quinze dias, para que comprovem, perante o Tribunal, o recolhimento das referidas quantias aos cofres do Fundo Nacional de Saúde - MS, nos termos do art. 23, inciso III, alínea "a", da citada lei, c/c o art. 214, inciso III, alínea "a", do Regimento Interno do TCU.   
Débitos relacionados à responsável Daniela Raquel Rabelo de Oliveira (CPF: XXX.385.639-XX) em solidariedade com Djalma Vando Berger (CPF: XXX.678.729-XX) e Viva Bem Consultas Médicas Ltda (CNPJ: 08.974.186/0001-91) : 
	Data de ocorrência 
	Valor histórico (R$)  

	26/4/2011 
	16.670,00 

	6/6/2011 
	2.890,00 

	15/7/2011 
	6.400,00 

	14/10/2011 
	203.443,75 

	2/12/2011 
	194.157,50 

Valor atualizado do débito (com juros) em 5/4/2022: R$ 787.283,34. 
d)	aplicar individualmente aos responsáveis Daniela Raquel Rabelo de Oliveira (CPF: XXX.385.639-XX) , Viva Bem Consultas Medicas Ltda (CNPJ: 08.974.186/0001-91) e Djalma Vando Berger (CPF: XXX.678.729-XX) , a multa prevista no art. 57 da Lei 8.443/1992 c/c o art. 267 do Regimento Interno do TCU, fixando-lhes o prazo de quinze dias, a contar da notificação, para que comprovem, perante o Tribunal (art. 214, III, alínea "a", do Regimento Interno do TCU) , o recolhimento da dívida aos cofres do Tesouro Nacional, atualizada monetariamente desde a data do acórdão que vier a ser proferido por este Tribunal até a data do efetivo recolhimento, se paga após o vencimento, na forma da legislação em vigor; 
e)	autorizar, desde logo, a cobrança judicial das dívidas, caso não atendidas as notificações, na forma do disposto no art. 28, inciso II, da Lei 8.443/1992; 
f)	autorizar também, desde logo, se requerido, com fundamento no art. 26, da Lei 8.443, de 1992, c/c o art. 217, §1º do Regimento Interno do TCU, o parcelamento da (s) dívida (s) em até 36 parcelas, incidindo, sobre cada parcela, corrigida monetariamente, os correspondentes acréscimos legais, fixando-lhe o prazo de quinze dias, a contar do recebimento da notificação, para comprovar, perante o Tribunal, o recolhimento da primeira parcela, e de trinta dias, a contar da parcela anterior, para comprovar os recolhimentos das demais parcelas, devendo incidir, sobre cada valor mensal, atualizado monetariamente, os juros de mora devidos, no caso do débito, na forma prevista na legislação em vigor, alertando os responsáveis de que a falta de comprovação do recolhimento de qualquer parcela importará o vencimento antecipado do saldo devedor, nos termos do § 2º do art. 217 do Regimento Interno deste Tribunal;  
g)	enviar cópia do Acórdão a ser prolatado à Procuradoria da República no Estado de SC, nos termos do § 3º do art. 16 da Lei 8.443/1992, c/c o § 7º do art. 209 do Regimento Interno do TCU, para adoção das medidas cabíveis; e 
h)	enviar cópia do Acórdão que vier a ser proferido ao Fundo Nacional de Saúde - MS e aos responsáveis, para ciência; 
i)	informar à Procuradoria da República no Estado de SC, ao Fundo Nacional de Saúde - MS e aos responsáveis que a presente deliberação, acompanhada do Relatório e do Voto que a fundamenta, está disponível para a consulta no endereço www.tcu.gov.br/acordaos, além de esclarecer que, caso requerido, o TCU poderá fornecer sem custos as correspondentes cópias, de forma impressa; e 
j)	informar à Procuradoria da República no Estado de SC que, nos termos do parágrafo único do art. 62 da Resolução TCU 259/2014, os procuradores e membros do Ministério Público credenciados nesta Corte podem acessar os presentes autos de forma eletrônica e automática, ressalvados apenas os casos de eventuais peças classificadas como sigilosas, as quais requerem solicitação formal.   
2.	O representante do Ministério Público junto ao TCU, Subprocurador-Geral Lucas Rocha Furtado, divergiu parcialmente da unidade técnica, verbis (peça 78) : 
Cuidam os autos de tomada de contas especial instaurada pelo Fundo Nacional de Saúde - MS, em desfavor de Daniela Raquel Rabelo de Oliveira (CPF: XXX.385.639-XX) , de Viva Bem Consultas Médicas Ltda. (CNPJ: 08.974.186/0001-91) e de Djalma Vando Berger (CPF: XXX.678.729-XX) , em razão da não comprovação da regular aplicação dos recursos repassados pela União, por meio do Fundo Nacional de Saúde - MS. 
Manifesto-me de acordo com a proposta da unidade técnica em relação ao mérito da proposta de encaminhamento do processo. Porém, divirjo quanto à prescrição da pretensão punitiva (peça 75, p.12) . 
Em sua análise, a unidade técnica (peça 75, p.13) afirma que "As irregularidades discutidas nesta TCE ocorreram em 2/12/2011, e o ato de ordenação da citação ocorreu em 13/7/2021.", apontando um decurso de prazo superior a 5 anos entre a ocorrência de parte das irregularidades e a ordenação da citação. 
Quanto à prescrição da pretensão punitiva, destaco que atualmente vigora no âmbito do TCU o prazo de dez anos da lei civil, conforme decidido no Acórdão 1441/2016-TCU-Plenário.  
Ocorre que o STF, no âmbito do Mandado de Segurança 35.512/DF e da correspondente Reclamação nº 39.497/DF (decidida monocraticamente em 30/6/2020 e, colegiadamente, em sede de agravo, em 9/10/2020[footnoteRef:2]) , processos que versaram especificamente acerca de decisões proferidas pelo TCU no âmbito da tomada de contas especial nº TC-Processo 030.229/2015-4, reconheceu a ocorrência da prescrição, em cinco anos, nos termos da Lei 9.873/1999. No mesmo sentido o MS 32.201/DF em que o STF, após examinar os fundamentos do Acórdão 1441/2016-TCU-Plenário, manifestou-se nos termos da seguinte ementa:  [2:  http://portal.stf.jus.br/processos/detalhe.asp?incidente=5868015] 
"Direito administrativo. Mandado de segurança. Multas aplicadas pelo TCU. Prescrição da pretensão punitiva. Exame de legalidade. 
1. A prescrição da pretensão punitiva do TCU é regulada integralmente pela Lei nº 9.873/1999, seja em razão da interpretação correta e da aplicação direta desta lei, seja por analogia. (...) ." 
Recordo que, antes da uniformização da jurisprudência definida no citado Acórdão 1441/2016-TCU-Plenário, sempre defendi o prazo de cinco anos para fins da aferição da ocorrência da prescrição punitiva no âmbito do TCU. Tendo em vista as recentes decisões do STF acerca do tema, acima citadas, sinto-me confortável em voltar a advogar que a pretensão punitiva da Corte de Contas prescreve em cinco anos, observado o regime definido na Lei 9.873/1999. 
Sob essa nova percepção, entendo que, no caso concreto sob exame, considerando as informações contidas nos autos e as possibilidades de interrupção de prazo estabelecidas na Lei 9.873/1999 (artigos 1° e 2°) , houve prescrição da pretensão punitiva, uma vez que as irregularidades apontadas ocorreram em 2/12/2011 e o Fundo Nacional de Saúde - MS apenas autorizou a instauração da tomada de contas especial em 22/3/2019, mais de 5 anos após a caracterização das irregularidades. 
Quanto à prescrição reparatória, julgo necessário tecer considerações acerca da controvérsia relativa à sua possível ocorrência, advinda após julgamento do Supremo Tribunal Federal no âmbito do Recurso Extraordinário 636.886, em que se decidiu repercussão geral no Tema 899, que adotou a seguinte redação: "É prescritível a pretensão de ressarcimento ao erário fundada em decisão de Tribunal de Contas".  
A esse respeito, anoto que referida decisão da Corte Suprema ainda não transitou em julgado, estando sob embargos de declaração opostos pela Advocacia Geral da União, justamente para melhor compreensão de seu exato alcance. 
Desta forma, considerando que a matéria decidida pelo STF ainda se encontra pendente de definitividade, considerando que a questão da imprescritibilidade do ressarcimento do dano ao erário tem sede constitucional (art. 37, § 5º) e considerando, ainda, o disposto na Súmula TCU 282, entendo que não comporta falar-se em prescrição quanto ao ressarcimento do débito apurado nos autos. Esse tem sido o entendimento do próprio TCU, após o que restou deliberado pelo STF no Tema 899, conforme Acórdão 2620/2020-TCU-Plenário, Acórdão 5236/2020-TCU-Primeira Câmara, 6.171/2020TCU-2ª Câmara, 6.084/2020-TCU-1ª Câmara, 5.681/2020-TCU-2ª Câmara, 6.846/2020-TCU-2ª Câmara, 6.676/2020-TCU-2ª Câmara, 6.707/2020-TCU-2ª Câmara, 6.473/2020-TCU-1ª Câmara, 6.466/2020-TCU-1ª Câmara, 6.465/2020-TCU-1ª Câmara, entre outros. 
Assim, manifesto-me de acordo com a proposta da unidade técnica em relação ao mérito, a julgar irregulares as contas dos responsáveis e a condená-lo ao ressarcimento do dano apurado, conforme proposta de encaminhamento (peça 75, p. 13) . 
Porém, considero que as irregularidades cometidas possuem a pretensão punitiva desta Corte de Contas prescrita, não havendo a possibilidade da aplicação da multa proposta, prevista no art. 57 da Lei 8.443/1992 c/c o art. 267 do Regimento Interno."
É o relatório.

João Mario Schaan Salis (102143/OAB-RS), representando Viva Bem Consultas Médicas Ltda.

Subprocurador-Geral Lucas Rocha Furtado.

TOMADA DE CONTAS ESPECIAL. RECURSOS DO FUNDO NACIONAL DE SAÚDE REPASSADOS AO FUNDO MUNICIPAL. NÃO COMPROVAÇAO DA BOA E REGULAR APLICAÇÃO DOS VALORES. AUDITORIA DO DENASUS. REVELIA DE DOIS RESPONSÁVEIS. AUSÊNCIA DE ARROLAMENTO DA EMPRESA RESPONSÁVEL NA FASE INTERNA DA TCE. CHAMAMENTO AOS AUTOS DEZ ANOS DEPOIS: NÃO CARACTERIZAÇÃO DA PRESCRIÇÃO ATÉ DEFINIÇÃO DO TCU SOBRE O TEMA. ACOLHIMENTO PARCIAL ALEGAÇÕES DE DEFESA DA EMPRESA PRESTADORA DE SERVIÇOS. ACOLHIMENTO DE UMA DAS NOTAS FISCAIS. CONTAS IRREGULARES, DÉBITO SOLIDÁRIO E MULTA.

TOMADA DE CONTAS ESPECIAL (TCE)

Secretaria de Controle Externo de Tomada de Contas Especial (SecexTCE).

Inicialmente, registro que atuo nestes autos por força do art. 153 do Regimento Interno do TCU.
2.	Versam estes autos sobre tomada de contas especial instaurada pelo Fundo Nacional de Saúde em face inicialmente de Daniela Raquel Rabelo de Oliveira, ex-secretária municipal de saúde de São José/SC, no período de 3/5/2010 a 30/1/2012, na condição de ordenadora de despesas, em razão da não comprovação da boa e regular aplicação dos recursos repassados pelo Fundo ao Município, na modalidade fundo a fundo, ao Fundo Nacional de Saúde de São José/SC.
3.	As irregularidades foram identificadas durante auditoria realizada pelo Denasus entre maio e junho/2015, que constatou a não apresentação da documentação comprobatória das despesas realizadas com recursos recebidos do Fundo Nacional de Saúde pelo município de São José/SC, pela ausência das notas fiscais correspondentes à prestação dos serviços, impedindo o estabelecimento do nexo causal entre as despesas efetuadas e os recursos federais recebidos.
4.	Apesar de o tomador de contas não haver incluído Viva Bem Consultas Médicas Ltda. e Djalma Vando Berger como responsáveis neste processo, após análise realizada sobre a documentação acostada aos autos, a SecexTCE concluiu que suas responsabilidades deveriam ser incluídas, diante de evidências de que tenham tido participação nas irregularidades aqui verificadas
5.	Após as citações de praxe, a SecexTCE emitiu pronunciamento à peça 75, transcrita no relatório, no sentido de reconhecer a revelia dos responsáveis Daniela Raquel Rabelo de Oliveira e Djalma Vando Berger, respectivamente Secretária Municipal de Saúde e Prefeito de São José-SC, rejeitar as alegações de defesa apresentadas por Viva Bem Consultas Médicas Ltda., julgar irregulares suas contas e condená-los solidariamente em débito e multa individual.
6.	Já o Ministério Público junto ao TCU, em parecer da lavra do Subprocurador-Geral Lucas Rocha Furtado, igualmente transcrito no relatório (peça 78) , dissentiu parcialmente da proposta suscitada pela Secex-TCE, por entender que a prescrição da pretensão punitiva estaria configurada, à luz do prazo quinquenal estabelecido pelo regime da Lei 9.873/1999.  
7.	Acompanho parcialmente, com as vênias de estilo, o pronunciamento da Unidade Técnica.
8.	Inicialmente, no que toca à prescrição, anoto que, por meio de acórdão publicado em 8/9/2021, o Supremo Tribunal Federal (STF) rejeitou embargos de declaração opostos no âmbito do RE 636.886 (tema 899 da repercussão geral) .
9. 	Na deliberação original, que foi mantida, havia sido fixada a tese de que "é prescritível a pretensão de ressarcimento ao erário fundada em decisão de Tribunal de Contas". É essencial assinalar que, como consta da ementa do primeiro acórdão, foi reiterado também que, de acordo com a Constituição Federal, as únicas ações de ressarcimento ao erário imprescritíveis são as fundadas na prática de ato de improbidade administrativa doloso tipificado na Lei 8.429/1992 (Lei de Improbidade Administrativa) , estando excluídos da excepcionalidade os processos que tramitam no TCU.
10.	Na minha compreensão, diante dessa decisão e da inexistência de lei específica tratando do tema, o TCU terá necessariamente que suprir essa lacuna legislativa definindo as consequências da prescritibilidade, tais como o prazo prescricional, o início da contagem e as causas de interrupção.
11.	Penso também que essas definições devem igualmente seguir a jurisprudência do STF e que esta já está bem retratada no voto do Ministro Edson Fachin na ADI 5509/CE, julgada em 11/11/2021, em que sintetizou "a orientação aplicável para a fixação e a contagem dos prazos prescricionais das ações de competência do Tribunal de Contas". Assim, em resumo, fixou o prazo de prescrição do ressarcimento ao erário em cinco anos (art. 1º da Lei 9.873/1999) , a contar do vencimento do prazo para prestar contas ou, não se tratando de processo de contas, a partir da ciência do fato danoso pelo TCU.
12.	Portanto, tenho entendimento idêntico ao que foi sustentado pelo Ministro Raimundo Carreiro, no voto complementar que submeteu à apreciação desta Corte na Sessão Plenária de 01/12/2022, nos autos do TC-Processo 000.006/2017-3, no qual, após apresentar a evolução da jurisprudência do STF sobre o assunto, Sua Excelência propôs que fosse aplicado, de imediato, aos processos em tramitação no TCU o entendimento fixado pelo STF na citada ADI 5509.
13.	No entanto, na Sessão Plenária de 09/03/2022, quando da retomada do julgamento do aludido processo, em virtude de pedido de vista de vários ministros, foi prolatado o Acórdão 459/2022-TCU-Plenário, redator Ministro Walton Alencar Rodrigues, no qual esta Corte entendeu por bem não apreciar o mérito da questão naquela oportunidade e decidiu expedir comando à Segecex para a formação de grupo técnico de trabalho para que apresente projeto de ato normativo disciplinando "o tema da prescrição da pretensão ressarcitória e da prescrição da pretensão punitiva no âmbito do controle externo.
14.	Na sessão do Plenário do dia 6/7 2022, a Presidência deu conhecimento aos Srs. Ministros do projeto de instrução normativa elaborado pelo referido Grupo, nos autos do TC 008.702/2022-5, para o qual fui designado relator. Na sessão Plenária do dia 13 de julho de 2022 expedi comunicação abrindo prazo de 15 dias para o oferecimento de emendas ao projeto de ato normativo destinado a regulamentar o tema da prescrição da pretensão ressarcitória e da prescrição da pretensão punitiva no âmbito do controle externo.
15.	Desse modo, embora acolha com simpatia a proposta do ilustre representante do Ministério Público Subprocurador-Geral Lucas Rocha Furtado acerca da prescrição quinquenal da pretensão punitiva, por ora, o posicionamento jurisprudencial atual é o da prescrição decenal, conforme o art. 205 do Código Civil) até que o Plenário revisite a questão. 
16.	Logo, considerando que o termo a quo ocorreu em 2/12/2011, com os últimos pagamentos identificados pelo tomador de contas relativos aos recursos repassados fundo a fundo (peça 31, p. 5) e a citação dos responsáveis foi autorizada em 13/7/2021 (peça 44) , não houve o transcurso do decênio, e não se observou a prescrição da multa.
17.	Quando o processo já se encontrava pautado, a recorrente fez juntar a estes autos memorial (peça 79) reforçando a ocorrência da prescrição do débito; entretanto, não se observou igualmente o transcurso de prazo, seja quinquenal, seja decenal, conforme análise empreendida pela Secex-TCE e que dá conta do regular impulso processual tanto na fase interna quanto na fase externa desta TCE (peça 75, p. 8-9) , in verbis:
34.5.	A partir daí, houve uma série de atos inequívocos para apuração dos fatos, por parte dos órgãos envolvidos, como a seguir discriminado: Auditoria realizada pelo Denasus, em maio e junho de 2015, cujos achados preliminares foram apresentados ao Município de São José, por meio do Ofício 468/2015/MS/SEAUD/SC, de 22/7/2015 (Doc. 8) ; Relatório de Auditoria Denasus 15.323, concluído em 11/3/2016 (Doc. 1) ; Ofício 322/2016/MS/SEAUD/SC, de 3/5/2016, que encaminha relatório final da Auditoria 15.323 (Doc. 9) ; Ofício Sistema 3813/MS/SE/FNS, de 29/3/2017, que concede prazo para quitação do débito, sob pena de instauração de TCE (Doc. 10) ; Relatório de TCE 32/2019, de 3/4/2019 (Doc. 2) ; Parecer do Dirigente de Controle Interno E-TCE 646/2019, de 12/5/2019 (Doc. 11) ; Pronunciamento Ministerial, em 21/5/2020 (Doc. 12) ; Autuação do TC Processo 019.958/2020-0, em 22/5/2020; e a impetrante foi citada, em 12/8/2021 (Doc. 5) , por meio do Ofício 42819/2021-TCU-Seproc (Doc. 4) . 
18.	Ao contrário do que advoga a recorrente, o lapso temporal em que o processo se desenvolveu sem que a recorrente tivesse sido arrolada, não pode ser considerado para efeitos de prescrição quinquenal ou intercorrente, visto que o aspecto a ser analisado aqui não é subjetivo mas objetivo, relacionado ao trâmite processual. Dito de outro modo, e na dicção do §1º do art. 1º da Lei 9.873/1999, incide a prescrição no procedimento administrativo paralisado por mais de três anos, pendente de julgamento ou despacho, cujos autos serão arquivados de ofício ou mediante requerimento da parte interessada, sem prejuízo da apuração da responsabilidade funcional decorrente da paralisação, se for o caso:
Art. 1º Prescreve em cinco anos a ação punitiva da Administração Pública Federal, direta e indireta, no exercício do poder de polícia, objetivando apurar infração à legislação em vigor, contados da data da prática do ato ou, no caso de infração permanente ou continuada, do dia em que tiver cessado.
§ 1º  Incide a prescrição no procedimento administrativo paralisado por mais de três anos, pendente de julgamento ou despacho, cujos autos serão arquivados de ofício ou mediante requerimento da parte interessada, sem prejuízo da apuração da responsabilidade funcional decorrente da paralisação, se for o caso.
19.	Referido dispositivo legal não comporta dúvidas quanto à necessidade de o processo obter regular impulso, sem permanecer inerte por mais de um triênio.
20.	No mais, entendo que essa questão poderá vir a ser deliberada quando da decisão final do TCU acerca das conclusões do grupo de trabalho criado para decidir sobre a prescrição da pretensão ressarcitória e seus desmembramentos, incluindo-se aí a consideração ou não no cômputo prescricional do lapso temporal em que o processo se desenvolveu internamente sem que a empresa estivesse arrolada nos autos.  
21.	Quanto às demais questões de mérito, as irregularidades apontadas no relatório de auditoria do Denasus apontam que a empresa responsável se beneficiou de pagamentos irregulares de recursos públicos nos quais não restou comprovada a prestação desses serviços. O fato de não ter sido arrolada na fase interna da TCE, por si só - salvo eventual reconhecimento da prescrição - não torna inválido o julgamento de suas contas, visto que o processo no âmbito do TCU se desenvolveu normalmente, com o devido processo legal, não se caracterizando prejuízo à defesa da defendente.  
22.	Entretanto, divirjo parcialmente da unidade técnica no sentido de que a nota fiscal nº 17 acostada à peça 19, p. 1, no valor de R$ 16.670,00 deve ser considerada como documento idôneo a comprovar a prestação de serviço por parte da empresa fornecedora. Não há como se exigir da pessoa jurídica de direito privado documentos outros pertinentes à regular execução financeira, como notas de empenho, notas de liquidação e outras. 
23.	O próprio ofício de citação da responsável (peça 48) não indicou expressamente quais documentos a empresa deveria apresentar, fazendo menção à instrução técnica de peça 42, que se referiu à "não apresentação de documentação idônea", verbis (peça 42, p. 6) :
17.1.8. Responsável: Viva Bem Consultas Médicas Ltda (CNPJ: 08.974.186/0001-91) . 
Conduta: Beneficiar-se de recursos recebidos por meio de despesas realizadas com valores recebidos do Fundo Nacional de Saúde pelo FUNDO MUNICIPAL DE SAUDE DE SAO JOSE, sem que tenha sido comprovada a realização dos gastos por meio de documentação idônea. 
Nexo de causalidade: A não apresentação da documentação comprobatória impediu o estabelecimento do nexo causal entre as despesas efetuadas e os recursos federais recebidos no âmbito do Sistema Único de Saúde, não permitindo, assim, aferir a regularidade na utilização dos recursos, resultando em presunção de dano ao erário. 
Culpabilidade: não se aplica. 
17.1.9. Encaminhamento: citação. 
18. Em razão da irregularidade apontada encontrar-se devidamente demonstrada, devem ser citados os responsáveis, Daniela Raquel Rabelo de Oliveira, Viva Bem Consultas Médicas Ltda e Djalma Vando Berger, para apresentarem alegações de defesa e/ou recolherem o valor total do débito quantificado em relação à irregularidade descrita anteriormente. 
24.	Ressalto que a condenação dos demais responsáveis pelo débito integral não decorre da revelia, mas sim da ausência de provas de que os recursos foram bem geridos. Isso porque no processo de controle externo, a revelia não induz à presunção de ter como verdadeiras todas as imputações levantadas contra os responsáveis, diferentemente do processo civil, onde a revelia do réu opera como verdadeira confissão e presunção da narrativa do autor. Nessa vertente, cito os seguintes precedentes desta Corte: Acórdão 7704/2014-TCU-Primeira Câmara, rel. Min. Bruno Dantas, 3.626/2013-TCU-Plenário, rel. Min. Benjamin Zymler, 11.477/2021-TCU-1ª Câmara, rel. Min. Vital do Rêgo,  
25.	Desse modo, acompanho parcialmente a proposta da unidade técnica no sentido de acolher parcialmente as alegações de defesa da empresa Viva Bem Consultas Médicas Ltda. para deduzir do débito calculado o valor de R$ 16.670,00 em relação a essa pessoa jurídica, reconhecer a revelia dos responsáveis Daniela Raquel Rabelo de Oliveira e Djalma Vando Berger, julgar irregulares as suas contas e condená-los em débito e multa individual.
26.	Feitas estas breves considerações, voto por que o Tribunal adote o acórdão que ora submeto à apreciação deste Colegiado.
TCU, Sala das Sessões Ministro Luciano Brandão Alves de Souza, em 9 de agosto de 2022
ANTONIO ANASTASIA 
Relator